臺灣高等法院高雄分院民事判決　　　　 99年度上更(一)字第8號
上　訴　人　林雅霜
訴訟代理人　邱超偉律師
　　　　　　石繼志律師
　　　　　　王維毅律師
被上訴人　　陳素英
　　　　　　張心儀
共　　　同
訴訟代理人　余景登律師
複代理人　　黃見志律師
上列當事人間請求塗銷所有權移轉登記等事件，上訴人對於民國
97年11月20日臺灣高雄地方法院97年度訴字第1623號第一審判決
提起上訴，經最高法院第1 次發回更審，本院於100 年8 月17日
言詞辯論終結，判決如下：
    主  文
原判決廢棄。
被上訴人陳素英將坐落高雄市○○區○○段一八九號土地應有部
分一萬分之四九及其上建號2934號建物即門牌號碼高雄市○○區
○○路331 號9 樓房屋所有權，於民國九十七年三月六日以買賣
為原因所為之所有權移轉登記塗銷。
被上訴人應自前項房屋遷出，將房屋交還上訴人。
第三審及發回前第一、二審訴訟費用由被上訴人負擔。
    事 實 及 理 由
一、上訴人起訴主張：伊因被上訴人張心儀遊說標購法拍屋轉售
    可獲利，委託張心儀代向法院標購及轉售房地。嗣張心儀告
    知已於民國97年1 月間以新台幣（下同）289 萬元向台灣高
    雄地方法院標得坐落高雄市○○區○○段一八九號土地應有
    部分49/10000及其上建號2934號門牌號碼高雄市○○區○○
    路331 號9 樓房屋所有權全部（下稱系爭房地），張心儀並
    帶伊至高雄第二信用合作社（下稱高雄二信），由伊以系爭
    房地向高雄二信設定264 萬元之最高限額抵押權，貸得220
    萬元，用以繳交拍定價金及先前之信用貸款。詎張心儀與被
    上訴人陳素英竟通謀而為虛偽意思表示，於97年3 月6 日以
    買賣為原因，將系爭房地所有權移轉登記予陳素英，張心儀
    、陳素英並占有使用系爭房地，張心儀、陳素英所為顯侵害
    伊之權利並受有不當得利等情，依所有物返還請求權、侵權
    行為及不當得利之法律關係，求為判決：(一)陳素英將系爭房
    地於97年3 月6 日以買賣為原因所為之所有權移轉登記塗銷
    ；(二)張心儀、陳素英自系爭房地遷出並交還。
二、被上訴人則以：系爭房地原為張心儀所有，張心儀因擔心如
    以母親即陳素英名義投標將滋生困擾，故商得上訴人同意，
    借用上訴人名義投標。系爭房地實為張心儀所有，張心儀將
    之移轉登記予陳素英，並無不法等語，資為抗辯。
三、原法院判決上訴人敗訴。上訴人提起上訴，求為：(一)原判決
    廢棄。(二)陳素英將系爭房地於97年3 月6 日以買賣為原因所
    為之所有權移轉登記塗銷；(三)張心儀、陳素英自系爭房地遷
    出並交還。被上訴人則求為判決駁回上訴。
四、兩造不爭執事項：
  (一)香港商香港上海匯豐銀行以張心儀積欠其233 萬1129元本息
    未還，聲請高雄地院強制執行張心儀之財產，高雄地院以96
    年度執字第45973 號執行事件拍賣張心儀所有之系爭房地，
    於97年1 月8 日進行第3 次拍賣，拍賣底價為249 萬6000元
    ，保証金50萬元。黃潔儀代理上訴人投標，以289 萬1000元
    得標，上訴人就拍定尾款239 萬1000元與高雄二信簽訂代墊
    標購法院不動產暨尾款融資契約，並與陳素英共同簽發面額
    220 萬元本票予高雄二信（外放96執45973 號卷34頁反面）
    ，復以系爭房地設定264 萬元最高限額抵押權予高雄二信，
    由上訴人為債務人向高雄二信抵押貸款220 萬元（未以陳素
    英為連帶保証人，本院卷143 至151 頁），將該款項清償高
    雄二信代墊之部分拍賣尾款，系爭房地所有權於上訴人繳清
    拍定價金後，於97年2 月25日移轉登記於上訴人名義。
  (二)張心儀未事先告知上訴人，委託不知情之代書黃士誠於97年
    3 月6 日將系爭房地以買賣為原因，移轉所有權於陳素英名
    義，陳素英未交付買賣價金予上訴人，而系爭房地由張心儀
    及陳素英占有使用迄今。
  (三)上訴人向高雄二信辦理抵押貸款220 萬元之利息，因設定抵
    押權之系爭房地所有權人已由上訴人移轉為陳素英名義，故
    上訴人未繳納房屋之貸款利息，由被上訴人繳納，但系爭房
    地現由大眾銀行（高雄二信由大眾銀行合併，存續銀行為大
    眾銀行）執拍賣抵押物裁定為執行名義，聲請拍賣，正進行
    鑑價，而上訴人為假處分債權人。
  (四)上訴人至中國信託商業銀行員林分行（下稱中信銀）及渣打
    商業銀行嘉義分行（下稱渣打銀行）辦理信用貸款各55萬元
    及50萬元，合計105 萬元後，將該2 銀行之存摺、印章、提
    款卡交付張心儀保管，張心儀有領取上開存摺內之現金。上
    訴人上開就其向上開2 家銀行信用貸款之利息，於97年3 月
    20日前均由其渣打銀行之帳戶內扣繳，自97年3 月20日起因
    渣打銀行帳戶內之餘額不足扣繳，由上訴人另行繳納，於97
    年6 月18日清償渣打銀行之信用貸款本金50萬元，中信銀之
    信用貸款本息現仍由上訴人繼續繳納中。
五、本院判斷：
  (一)以上訴人名義向法院標得系爭房地之行為，究係上訴人委由
    張心儀代為投標應買，再予轉售獲利? 或兩人共同投資由張
    心儀以上訴人名義投標應買? 或係張心儀借用上訴人之名義
    投標應買？
  1.上訴人主張其因張心儀遊說標購法拍屋轉售可獲利，委託張
    心儀代向法院標購及轉售房地，嗣張心儀告知以上訴人名義
    投標289 萬元向高雄地院拍定取得系爭房定所有權，其除交
    付向中信銀及渣打銀行合計借款105 萬元予張心儀抵付買賣
    價金外，並以其為債務人兼義務人，以系爭房地向高雄二信
    抵押借款220 萬元，故系爭房地係其出資，委託張心儀投標
    應買云云。查，上訴人於96年12月28日向渣打銀行及中信銀
    借款合計105 萬元，後將該2 銀行之存摺、印章及提款卡交
    付張心儀，足見上訴人名義之該2 帳戶係由張心儀使用。次
    依上訴人名義渣打銀行存摺對帳單（原審卷）於96年12月28
    日交易紀錄，當日撥款入帳50萬元外，尚有匯款入帳53萬87
    90元，於同年月31日現金領款80萬元之情形，而領取80萬元
    翌日即97年1 月1 日為國定假日，銀行不營業，惟陳素英在
    三信商業銀行股份有限公司高雄分行（地址高雄市○○區○
    ○路1 號，下稱三信商銀高雄分行，系爭房地亦位於文府路
    ）帳戶於97年1 月2 日提款73萬元，由該銀行簽發以該行為
    發票人兼付款人，陳素英為受款人，面額73萬元之支票，於
    同年月8 日將73萬元之支票存入該銀行，取款50萬元，再請
    該銀行簽發以該銀行為發票人兼付款人，受款人為上訴人，
    面額50萬元之支票，做為上訴人於97年1 月8 日投標系爭房
    地之保証金，再於97年1 月11日自三信商銀高雄分行電匯23
    萬元至上訴人在高雄二信帳戶，支付上訴人請高雄二信代墊
    投標應買系爭房地應繳尾款239 萬1000元扣除以系爭房地抵
    押貸款220 萬元後不足之13萬9000元，並有三信商業銀行10
    0 年4 月14日三信銀管字第10001442號函附陳素英名義之取
    款憑條、存入憑條、轉帳貸方傳及陳素英為受款人之支票、
    陳素英名義三信商銀高雄分行存摺交易名細、陳素英名義於
    97年1 月8 日取款50萬元之取款憑條、97年1 月11日以上訴
    人為匯款人及收款人之三信商業銀行匯款回條可參（本院卷
    138 至139 頁、原審卷82至86頁）。而証人黃士誠証稱：上
    訴人向法院標購系爭房地，張心儀表示上訴人係其弟弟之女
    朋友，房屋要登記在上訴人名下，其與銀行洽辦代墊款時，
    都是與張心儀接洽，陳素英是保証人，尾款不足之差額（按
    ：即239 萬1000元扣除抵押借款220 萬元差額19萬1000元）
    是其通知張心儀補差額（本院97年上234 號卷91頁），則被
    上訴人自承該105 萬元係其領取（原審卷39頁、本院97上字
    234 卷63頁），雖未指名係張心儀或陳素英領取，但陳素英
    對系爭房地所有權移轉之過程完全不知情，亦未自上訴人之
    渣打銀行及中信銀領取上訴人帳戶內之款項（本院卷72至73
    頁），即領取105 萬元之「被上訴人」為張心儀，應堪認定
    。綜合觀察上開資金流程，及張心儀居住之爭房地與三信商
    銀雄分行均位於高雄市○○區○○路，足証上開張心儀於96
    年12月間告知上訴人將應買系爭房地後，上訴人即於96年12
    月28日向中信銀及渣打銀行信用貸款合計105 萬元後，將該
    2 銀行之存摺、印章、提款卡交付予張心儀，由張心儀領款
    存入陳素英在三信商銀高雄分行帳戶，再由張心儀用以支付
    投標應買系爭房地50萬元保証金及部分尾款。故上訴人主張
    標應買系爭房地之價金289 萬1000元係由其支付，核屬可採
    。
  2.張心儀抗辯：伊於96年12月31日下午1 、2 點自渣打銀行領
    取之80萬元後，隨即與洪淑靜開車前往西螺交流道，中途有
    休息，伊與洪淑靜均未下車，伊並在車上連絡上訴人，抵達
    時已是下午5 、6 點，下交流道後在全家超商等約1 多分鐘
    ，上訴人才來，其將80萬元交予上訴人云云（本院97年度上
    字第234 號卷100 頁），與証人洪淑靜所証：伊陪張心儀到
    渣打銀行領80萬元後，與張心儀去西螺交流道不知是全家或
    7-11超商時，已下午5 、6 點，中途有在交流道休，息其有
    下車買飲料，張心儀也知道其有下車，在休息站時不知張心
    儀有無連絡上訴人等語（本院97年度上字第234 號卷97至99
    頁、101 頁）不符。又張心儀係於96年12月31日下午3 時12
    分始至渣打銀行高雄九如分行臨櫃領取80萬元現金，有渣打
    銀行嘉義分行100 年4 月12日渣打商銀SCB 嘉義字第100000
    0016函附帳卡資料查詢、活期性存款結清帳戶明細查詢可參
    （本院卷135 至137 頁），與張心儀所稱其於當日下午1 、
    2 點領款時間，亦有差異。則張心儀主張已返還80萬元予上
    訴人，核非可採。
  3.系爭房地之應買價金289 萬1000元係由上訴人支付，已如上
    述，則系爭房屋係上訴人單獨投資應買，或與張心儀共同投
    資應買? 或係張心儀借上訴人名義應買?
  (1)按借名契約，係指當事人約定，一方（借名者）經他方（出
    名者）同意，而就屬於一方現在或將來之財產，以他方之名
    義，登記為所有人或其他權利人，但無使他方取得實質所有
    權或其他權利之意思。
  (2)上訴人主張：其因張心儀遊說標購法拍屋轉售可獲利，委託
    張心儀代向法院標購及轉售房地，陳素英對系爭房地買賣完
    全不知情云云，並提出其與盧明秀（上訴人阿姨）、黃士誠
    （代書）、林韋宏（上訴人大哥）曾與陳素英有關系爭房地
    糾紛之談話錄音譯文為証（本院卷71至87頁）。查，依上開
    上訴人等人找陳素英之談話錄音譯文所載時間為97年4 月7
    日，該日在上訴人97年7 月10日提起本件訴訟前。從錄音譯
    文所載，可知上訴人夥同盧明秀等人與陳素英談話前，上訴
    人先將其與張心儀、陳素英間有關系爭房地買賣之糾紛，告
    訴盧明秀等人。故比較觀察上訴人及盧明秀等人於該次與陳
    素英談話內容有關上訴人與張心儀投標應買系爭房地之出資
    方式，與兩造起訴後就相同內容所為之各自陳述，前者較符
    合上訴人與張心儀約定投標應買爭房地之事實。上訴人及盧
    明秀於該次談話均稱系爭房地係張心儀邀上訴人一起投資應
    買，以後有賺錢一起分利潤，兩人一起買來賺錢（本院卷76
    頁、78頁），即上訴人與張心儀於購買系爭房地之前，僅約
    定兩人合資購買法拍屋轉售營利，共享利潤。
  (3)被上訴人抗辯：依盧明秀於錄音內容所述「當初你跟我說，
    是你要邀我公家（台語）標這間房子，這間房子有標到，以
    後如果有賺錢才大家來分」及「你說的，這間房子你沒辦法
    標，要第三者標，你今天透過第三者標」，已表示被上訴人
    透過第三人即借用上訴人名義標買系爭房地，且既然約定「
    有賺錢才大家來分」，上訴人自不得主張單獨所有系爭房屋
    之所有權利，請求移轉登記云云（本院卷110 至111 頁）。
    查，上開錄音內容雖係盧明秀向陳素英說話之內容，但陳素
    英未參與系爭房地之買賣，已如前述，故該錄音譯文所載「
    你跟我說．．．」之「你」，均係指「張心儀」、「我」指
    「林雅霜」。依被上訴人所提盧明秀所述上開兩段錄音內容
    合併觀之，更足証明上訴人與張心儀係約定共同以上訴人名
    義，投標應買系爭房地，如果有賺錢再分享利潤，並非張心
    儀借上訴人名義標買系爭房地。且由兩人事先既約定以上訴
    人名義購買，且由上訴人支付全部買賣價金，故在「以後如
    果有賺錢才大家來分」，已明白表示系爭房地登記於上訴人
    名義，為上訴人所有，直至轉售他人有賺錢時，兩人才結算
    ，扣除兩人各自於系爭房地之支出後，分配利潤，上開「以
    後如果有賺錢才大家來分」之陳述，不足以証明兩人有約定
    系爭房地於登記於上訴人名義後，應移轉登記於兩人共有，
    或張心儀於非轉售營利之情形下，可未經上訴人同意，逕行
    移轉登記於張心儀指定之陳素英名義。矧上訴人與陳素英間
    既無買賣系爭房地之思表示合致，陳素英亦事先不知系爭房
    地以買賣為原因，自上訴人名義移轉登記於其名義。故張心
    儀、陳素英間移轉系爭房地所有權之行為屬無權處分之侵權
    行為，上訴人依侵權行為規定，請求陳素英將系爭房地於97
    年3 月6 日以買賣為原因所為之所有權移轉登記塗銷。而系
    爭房地為陳素英及張心儀共同使用，故上訴人依所有物返還
    請求權規定，請求張心儀、陳素英自系爭房地遷出並交還系
    爭房地，核屬有據。被上訴人抗辯上訴人不得單獨所有系爭
    房屋之所有權利，請求移轉登記云云，即不可採。
  (4)被上訴人以：黃潔儀於刑事案件稱當初張心儀原意以陳素英
    名義標回系爭房地，因黃潔儀建議，始商由上訴人借名登記
    ，且上訴人於刑事案件陳稱與張心儀間為共同投資關係，但
    就出資比例、費用分擔、盈虧結算、事務分配等共同投資事
    項，及如系爭房地為上訴人單獨投資，張心儀全權處理之報
    酬為何，張心儀支出之費用如何償還，未為具體說明及舉証
    ，且由上訴人收受張心儀交付之二手LV手提包及領取3000元
    車馬費，上訴人為提供勞務，受取報酬，足見本件係張心儀
    借用上訴人名義購買系爭房地云云（本院卷108 至109 頁）
    。查，系爭房地之全部買賣價金係由上訴人支付，與借名契
    約應係由張心儀借用上訴人名義投標應買，買賣價金應由張
    心儀支付之要件有間。又上訴人與張心儀決定共同合資購買
    法拍屋轉售圖利，共享利潤時，係處於互相信任之情況，上
    訴人於得悉張心儀已要向法院購買法拍屋時，即向中信銀及
    渣打銀行信用貸款合計105 萬元後，將存摺、印鑑章交予張
    心儀，以利張心儀得自該渣打銀行領款，繳納保証金等有關
    應買系爭房地之支出，並向張心儀請求給付3000元車馬費，
    而張心儀則贈送上訴人二手之LV手提包。故兩人雖未就將來
    兩人之出資比例、購買法拍房屋應支出費用之分擔及盈虧結
    算等項目，先為約定，但兩人當時未曾想到事後會發生糾紛
    ，故亦未就解決糾紛之機制預先決定，故基於當時彼此信任
    之情形，依上開錄音談話內容所示，兩人係約定轉賣出售時
    再結算利潤，兩造共同投資法拍屋轉售營利，再分享利潤之
    意思表示合致，仍可得確定，且不違背兩人當時之本意。再
    系爭房地信用貸款105 萬元，現仍由上訴人支付中，而張心
    儀並未返還部分貸款予上訴人，故被上訴以以送二手LV包及
    車馬費3000元，認上訴人係受有報酬，系爭房地係張心儀借
    用上訴人名義投標應買云云，核無可採。
  (5)被上訴人復以：依購買系爭房地之資金關係，係兩造各自負
    擔信貸、房地相關款項，系爭房地房貸迄今由被上訴人負擔
    ，每月支付管理費3164元及房貸本金9166元，迄100 年1 月
    合計135 萬9521元（未計房貸利息），故系爭房地買賣符合
    借名登記關係云云（本院卷112 至113 頁）。查，系爭房地
    係由上訴人支付全部買賣價金，上訴人已清償購買系爭房地
    而向中信之信用貸款55萬元，迄今仍繼續按期清償積欠渣打
    銀行之信用貸款，而張心儀自承購買系爭房地信用貸款部分
    ，係有上訴人支付，而系爭房地之尾款239 萬1000元係由上
    訴人為債務人兼義務人，設定264 萬元最高限額抵押權予高
    雄二信，向高雄二信抵押貸款220 萬元，張心儀於以上訴人
    名義，投標應買系爭房地時，並支付任何價金，則系爭房地
    買賣即與借名契約之要件有間。嗣被上訴人於上訴人應買系
    爭房地迄今，負擔系爭房貸本息及居住系爭房屋之管理費之
    原因為系爭房地由被上訴人母女居住，上訴人才未支付房貸
    及管理費，為兩造所不爭執之事實。故不得以被上訴人事後
    繳納房貸及管理費，倒推系爭房地投標應買係張心儀借用上
    訴人名義登記。至於被上訴人抗辯上訴人不同意將系爭房地
    抵押貨款之債務人變更為陳素英（本院卷103 頁），而上訴
    人則主張係因被上訴人不願意提出賠償，且因陳素英無固定
    收入無法變更（本院卷105 頁），兩造於事後討論處理彼此
    間債權債務關係時，雖曾討論系爭房地之處理方式，但既無
    達成意思表示合致，故亦不能因此而推論系爭房地為借名登
    記於上訴人名義。
  (6)被上訴人以：由張心儀、黃潔儀及上訴人於福華飯店討論「
    若張心儀不付錢，上訴人可以主張賣掉」之對話前提，應為
    上訴人不知是否有權可以出賣系爭房地。惟所有人豈有不知
    可以出賣自有房屋之理，且系爭房地如係上訴人單獨投資，
    怎會有張心儀不付款之提問，且上開「張心儀不付錢」之款
    項，係指拍賣登記後之房地貸款，而非登記前之拍賣款，足
    証上訴人非系爭房地之所有人云云（本院卷111 至112 頁）
    。查，証人即代書黃士誠証稱：上訴人與張心儀去購法拍屋
    後，要向銀行（高雄二信）辦理代墊款時，兩人才與其接洽
    ，且是張心儀委託其辦理，其未聽到兩人間是否有借名契約
    關係，張心儀告知上訴人為其弟弟之女友，故其認為兩人是
    一家人云云（本院97年度上字第234 號卷91至92頁），足認
    黃潔儀僅係代理上訴人向執行法院投標應買系爭房地程序，
    其後支付應買系爭土地買賣價金之程序均委由黃士誠為之。
    黃潔儀於警詢稱：當時張心儀有向其表示要將房屋標回來，
    並未提及與上訴人投資之事，其有告訴張心儀不能以張心儀
    自己、母親、兄弟姐妹名義投標，該法拍屋之押標金本票是
    銀行開立，由張心儀交付，後來在福華飯店，上訴人問其兩
    個問題，其一為這樣有無風險，黃潔儀不知道那是投資，黃
    潔儀告訴上訴人說房子拍定後登記於上訴人名義，若張心儀
    不付錢，上訴人可以主張賣掉，其二是若要增加辦理信貸部
    分，是否會影響日後之貸款，要等房子確定後再問銀行，至
    於投資真的沒聽到，其認知上訴人與張心儀感情很好（本院
    97年上字34號卷150 頁反面）。依黃潔儀所証，黃潔儀告訴
    張心儀不可用張心儀或其家人名義投標系爭房地時，上訴人
    並未在場。嗣上訴人、黃潔儀與張心儀在福華飯店討論以上
    訴人名義投標應買系爭房地之權利義務關係時，黃潔儀告訴
    上訴人若拍定取得系爭房地，張心儀不付錢時，上訴人得主
    張將系爭房地出售，亦証黃潔儀當時知悉應買系爭房地之價
    金係由上訴人支付，張心儀未支付系爭房地買賣價金之事實
    ，惟黃潔儀不知兩造間是否有投資關係，則上訴人就張心儀
    於購買系爭房地後未出售前或由張心儀買回前，張心儀是否
    支付系爭房地應分擔之買賣價金，及是否分擔上訴人其向3
    家銀行貸款之本息，均未確定時，向黃潔儀詢問「這樣有無
    風險」，黃潔儀告訴上訴人「房子拍定後登記於上訴人名義
    ，若張心儀不付錢，上訴人可以主張賣掉」，係屬建議上訴
    人保障自己權利之方法，被上訴人以之推論上訴人非系爭房
    地之所有人，亦不足採。
  (二)被上訴人抗辯：即使上訴人與張心儀間為共同投資關係，上
    訴人全權委任張心儀處理系爭房地，張心儀基於共同投資人
    及全權受委任關係，自得決定將系爭房地出賣予包括陳素英
    在內之任何人，故被上訴人與陳素英間系爭房地之買賣意思
    及登記行為，應屬合法有效，且張心儀自始至終均以買回系
    爭房地為目的，不論直接買回或經由借名登記買回，均有買
    賣意思，自無通謀虛偽意思表示云云（本院卷113 至114 頁
    ）。查，上訴人與張心儀約定共同投資購買法拍屋轉賣圖利
    分享利潤，而以上訴人名義應買系爭房地，並支付全部買賣
    價金後，系爭房地所有權於97年2 月25日自張心儀名義移轉
    登記於上訴人名義。張心儀與上訴人係約定張心儀得將系爭
    房地轉售獲利，於兩人結算彼此所支出之款項，分配盈虧，
    張心儀於依上開目的轉售前，並未獲上訴人授權得自由處分
    系爭房地。張心儀於97年3 月6 日利用不知情之黃士誠將系
    爭房地以買賣為原因，移轉所有權於陳素英名義，且張心儀
    委託代書黃士誠辦理系爭房地所有權自上訴人名義移轉登記
    予陳素英名義時，並未告知上訴人，為黃士誠証述明確（本
    院97年度上字第234 號卷92頁），即系爭房地所有權於97年
    3 月6 日自上訴人名義移轉至陳英名義，除未事先獲得上訴
    人及陳素英同意，上訴人與陳素英間並無買賣系爭房地之合
    意，亦無交付買賣價金之事實，張心儀逾越上訴人與張心儀
    間共同投資購買法拍屋圖利之約定，而無處分系爭房地，故
    被上訴人上開抗辯，亦無足取。
六、綜上所述，上訴人依所有物返還請求權、侵權行為之規定，
    ，請求上訴人陳素英將系爭房地於97年3 月6 日以買賣為原
    因所為之所有權移轉登記塗銷，張心儀、陳素英應自系爭房
    地遷出並交還系爭房屋，為有理由，應予准許。原審為上訴
    人敗訴之判決，尚有未洽。上訴意旨指摘原判決不當，求予
    廢棄改判，為有理由。爰由本院予以廢棄改判，如主文第2
    、3 項所示。兩造其餘証據資料不影響判決結果，爰不逐一
    贅述，併予敘明。
七、據上論結，本件上訴為有理由，依民事訴訟法第450 條、第
    78條、第85條第1 項，判決如主文。
中    華    民    國   100    年    8     月    31    日
                            民事第六庭
                                審判長法官  許明進
                                法      官  徐文祥
                                法      官  李炫德
以上正本證明與原本無異。
如對本判決上訴，須於判決送達後20日內向本院提出上訴狀，其
未表明上訴理由者，應於上訴後20日內向本院提出上訴理由書（
均須按他造當事人之人數附繕本）。上訴時應提出委任律師或具
有律師資格之人之委任狀，並依附註條文規定辦理。如委任律師
提起上訴者，應一併繳納上訴審裁判費。
中    華    民    國   100    年    8     月    31    日
                                書  記  官  賴梅琴
附註：
民事訴訟法第466 條之1 ：
對於第二審判決上訴，上訴人應委任律師為訴訟代理人，但上訴
人或其法定代理人具有律師資格者，不在此限。
上訴人之配偶、三親等內之血親、二親等內之姻親，或上訴人為
法人、中央或地方機關時，其所屬專任人員具有律師資格並經法
院認適當者，亦得為第三審訴訟代理人。
第1 項但書及第2 項情形，應於提起上訴或委任時釋明之。